【裁判字號】    95,交聲,226
【裁判日期】    950929
【裁判案由】    聲明異議
【裁判全文】
臺灣高雄地方法院交通事件裁定         95年度交聲字第226號
原處分機關  高雄市政府
異  議  人  甲○○
即受處分人
上列異議人因違反道路交通管理處罰條例案件，對於高雄市政府
民國95年4 月3 日所為之裁決（高市府交裁字第裁32-II0000000
號、32-G00000000號、32-TA0000000號、32-ZE0000000號、32-E
00000000號），聲明異議，本院裁定如下：
    主  文
附表編號一之異議駁回。
附表編號二至五之原處分撤銷，甲○○不罰。
    理  由
一、本件異議意旨略以：如附表所示之高雄市政府裁決書所裁處
    之交通違規事件，並非異議人即受處分人甲○○所違規，而
    係異議人之弟弟乙○○使用偽造證件冒名租用汽車違規駕駛
    ，爰依法提出異議等語。
二、附表編號一部分：
  (一)按法院受理有關交通事件，準用刑事訴訟法之規定，道路交
    通管理處罰條例第89條定有明文。而刑事訴訟法中有一事不
    再理之原則，即同一案件如曾有實體上之確定判決，不得再
    為訴訟之客體，是刑事訴訟法第302 條第1 款明文規定「案
    件曾經判決確定者，應諭知免訴之判決」，聲明異議案件亦
    應適用一事不再理原則。又交通法庭認聲明異議不合法律上
    之程式或其異議權已經喪失者，應以裁定駁回之，但其不合
    法律上之程式可補正者，應先定期命為補正，逾期不補正者
    ，即予駁回，道路交通案件處理辦法第18條亦規定甚詳。
  (二)經查，異議人就高雄市政府民國95年4 月3 日高市府交裁字
    第裁32-ZE0000000號裁決書之處分，前已向本院聲明異議，
    並經本院以95年度交聲字第261 號聲明異議案件受理，且於
    95年6 月30日為撤銷之裁定確定，有本院95年度交聲字第26
    1 號裁定1 份附卷可稽，是異議人復就上開處分聲明異議，
    參酌前揭說明，自有一事不再理原則之適用，該部分異議不
    合法律上程式且無從補正，應予駁回。
三、附表編號二至五部分：
  (一)原處分機關係以異議人於(1)90年5 月1 日上午2 時32分許，
    駕駛林家交通有限公司林生金所有之ZH-742號營業小客車，
    在彰化市金馬、忠誠處，行車超速20公里以下，乃依道路交
    通管理處罰條例第40條第1 項及第85條第2 項規定，裁處罰
    鍰新台幣（下同）2,100 元；(2)92年1 月8 日上午8 時39分
    許，駕駛成大聯合有限公司所有之0621-FC 號自用小客車，
    在新竹市台15線77.5公里處，行車速度超過規定之最高時速
    20公里以上，乃依道路交通管理處罰條例第40條第1 項規定
    ，裁處罰鍰新台幣2,400 元；(3)92年1 月14日，駕駛成大聯
    合有限公司所有之0621-FC 號自用小客車，在台中市○○路
    ○段，行車超過規定之最高時速未滿20公里，乃依道路交通
    管理處罰條例第40條第1 項規定，裁處罰鍰新台幣2,400 元
    ；(4)92年1 月17日，駕駛成大聯合有限公司所有之0621-FC
    號自用小客車，在台九線407K美和段，行車超過規定之最高
    時速20公里，乃依道路交通管理處罰條例第40條第1 項規定
    ，裁處罰鍰新台幣2,400 元，有高雄市○○○○道路交通管
    理事件裁決書4 紙在卷可憑（見本院卷第4 至6 頁、第8 頁
    ）。
  (二)經查，上開4 件交通違規事件係交通執勤員警以照相方式，
    逕行舉發，因將舉發違反道路交通管理事件通知單（下稱違
    規通知單）分別寄送車主林家交通有限公司林生金及成大聯
    合有限公司後，依車主申請，始另向異議人寄發違規通知單
    ，並於95年4 月6 日送達等情，有本院依職權向高雄市政府
    交通局調取之上開違規通知單、相片、申報書、送達證書影
    本等在卷可憑，是以原處分機關係憑攝有上開汽車外觀之違
    規相片及車主之申報書等認定異議人涉有上開違規行為。惟
    附表編號2 至5 ，違規之ZH-742號、0621-FC 號小客車，確
    係證人乙○○冒用異議人之姓名偽造證件分別向汽車所有人
    林家交通有限公司林生金及成大聯合有限公司租用，乙○○
    並於上開時、地駕駛該車違規之事實，業經證人乙○○於95
    年7 月26日到庭具結證述綦詳（見本院卷第84至86頁）。而
    本院觀之汽車所有人林家交通有限公司林生金於90年7 月3
    日申請歸責駕駛人甲○○所檢送之「甲○○」汽車駕駛執照
    及國民身分證影本上所貼相片，確非異議人，而係乙○○無
    誤，且乙○○確因偽造甲○○之國民身分證並持以冒名申請
    汽車駕駛執照，涉有刑法偽造特種文書、偽造公印文等犯行
    ，業經本院95年1 月20日以94年度訴緝字第163 號判處罪刑
    確定，有該案判決書在卷可憑，並經本院依職權調取該案卷
    宗核閱屬實。是以駕駛上開汽車違規之行為人確非異議人，
    而係證人乙○○冒名，原處分機關自所憑上開違規相片及車
    主之申請即認定異議人為違規行為人，自有違誤。
四、綜上，本件異議人並非違反上開道路交通管理處罰條例之行
    為人，且舉發及原處分機關亦未能舉證證明異議人就上開違
    規事實有何歸責原因。從而，原處分機關對異議人裁罰即難
    認為合法，聲明異議為有理由，自應由本院將此部分之處分
    撤銷，諭知異議人即受處分人為不罰，始為適法。
據上論斷，應依道路交通案件處理辦法第20條前段，裁定如主文
。
中    華    民    國    95    年    9    月    29     日
                  交通法庭   法  官  林永村
以上正本證明與原本無異。
如不服本裁定，應於裁定送達後5日內，向本院提出抗告狀。
中    華    民    國    95    年    9    月    29     日
                             書記官  李祥銘
附表：
┌──┬─────┬────┬────┬────┬───────┐
│編號│原處分案號│違規時間│違規車輛│違規事實│原舉發單位及舉│
│    │          │違規車主│        │        │發通知單案號  │
├──┼─────┼────┼────┼────┼───────┤
│1   │高市府交裁│90年4 月│        │不依規定│內政部警政署國│
│    │定第裁32-Z│21日17時│ZH-670  │變換車道│道公路警察局  │
│    │E0000000號│12分    │        │        │              │
│    │          │林林汽車│        │        │公警局交字第ZE│
│    │          │行梁玉蘭│        │        │0000000號     │
├──┼─────┼────┼────┼────┼───────┤
│2   │高市府交裁│90年5 月│        │超速行駛│彰化縣警察局  │
│    │字第裁32-I│1 日上午│ZH-742  │        │              │
│    │I0000000  │2 時32分│        │        │彰警交相字第  │
│    │          │林家交通│        │        │II0000000號   │
│    │          │有限公司│        │        │              │
│    │          │林生金  │        │        │              │
├──┼─────┼────┼────┼────┼───────┤
│3   │高市府交裁│92年1 月│        │超速行駛│新竹市政府警察│
│    │字第裁32-E│8 日上午│0621-FC │        │局            │
│    │00000000號│8 時39分│        │        │              │
│    │          │成大聯合│        │        │竹市警交字第  │
│    │          │有限公司│        │        │E00000000號   │
├──┼─────┼────┼────┼────┼───────┤
│4   │高市府交裁│92年1 月│        │超速行駛│台中市政府警察│
│    │字第裁32-G│14日上午│0621-FC │        │局            │
│    │00000000號│9 時48分│        │        │              │
│    │          │成大聯合│        │        │中市警交字第  │
│    │          │有限公司│        │        │G00000000號   │
├──┼─────┼────┼────┼────┼───────┤
│5   │高市府交裁│92年1 月│0621-FC │超速行駛│台東縣政府警察│
│    │字第裁32-T│17日下午│        │        │局            │
│    │A0000000號│7 時22分│        │        │              │
│    │          │成大聯合│        │        │東警交字第TA00│
│    │          │有限公司│        │        │97472號       │
│    │          │        │        │        │              │
└──┴─────┴────┴────┴────┴───────┘


司法院資訊處製作；財團法人民間司法改革基金會備份。
